【裁判字號】    95,重訴,6
【裁判日期】    951227
【裁判案由】    殺人等
【裁判全文】
臺灣雲林地方法院刑事判決               95年度重訴字第6號
公  訴  人  臺灣雲林地方法院檢察署檢察官
被      告  乙○○
                    （現在臺灣雲林看守所羈押中）
指定辯護人  吳啟銘律師
上列被告因殺人等案件，經檢察官提起公訴（95年度偵字第373
號），本院判決如下：
    主  文
乙○○殺人，處無期徒刑，褫奪公權終身；又損壞屍體，處有期
徒刑貳年。應執行無期徒刑，褫奪公權終身。
    事  實
一、乙○○與神農工程行負責人陳勝宗於民國（下同）94年間有
    金錢往來關係，乙○○因陳勝宗積欠其新臺幣（下同）25萬
    元款項未還，且履次催討無著，遂向陳勝宗佯稱投資彰化縣
    二林鎮之天九牌賭場，可於15日後獲取高利云云，而意在索
    回債款。乙○○乃於94年11月15日下午3 時30分，駕駛車牌
    號碼5977-KD 號自用小客車搭載陳勝宗至華僑銀行麥寮分行
    ，由陳勝宗領取工程款新臺幣（下同）107 萬元，並將其中
    100 萬元交付乙○○作為投資天九牌賭場之用。惟乙○○於
    取得該100 萬元後，並未用於投資賭場，而將之花費於飲酒
    及賭博用盡。
二、同年11月下旬，陳勝宗因發放工資壓力，見投資賭場收益期
    限將至，遂向乙○○催討本利，乙○○為虛應故事，於94年
    11月29日晚上10時許，駕駛車牌號碼5977-KD 號自用小客車
    至雲林縣麥寮鄉○○路437 巷10之54號陳勝宗租屋處，搭載
    陳勝宗前往彰化縣二林鎮繞行，圖緩陳勝宗之追索，惟陳勝
    宗於車行途中查覺乙○○無意前往賭場，查覺有異而追問，
    乙○○始告以並無投資賭場之事，雙方驟起爭執。翌日即94
    年11月30日凌晨0 時許，乙○○駕車行至麥寮鄉海豐村楊厝
    寮附近產業道路旁，因與陳勝宗爭執愈烈，復不滿陳勝宗逼
    討100 萬元之款項，乃憤而萌生殺人之犯意，乘陳勝宗下車
    與其談判之際，持長約41.5公分之西瓜刀1 把，朝陳勝宗頭
    部、頸部、軀幹及四肢等處猛力砍殺數十刀，致陳勝宗受有
    右耳銳器切割傷多處、右額部切割傷多處，大達5 乘1 公分
    、左鼻翼12點鐘向6 點鐘方向銳器切割傷10乘1.5 公分，延
    伸至下頷、右耳後切割傷6 處，大達7 乘0.5 公分，深及頭
    骨、頸部前方中央切割傷多處，大達5 乘3 公分、頸部左背
    側4 乘2 公分切割傷、右鎖骨上方切割傷多處，大達5 乘3
    公分、左鎖骨上方刺傷2 處，大達6 乘4 公分，並切斷鎖骨
    下動脈、右肩背側有刺傷4 乘2 公分，並有一處7 公分擦傷
    連接於尾部、右腕及右掌背有砍殺傷多處，大達4 乘1 公分
    ，並造成右手食指、中指及無名指部分斷離、左腕砍殺傷5
    乘2 公分，左掌背砍殺傷多處，並造成指端部分斷離等傷害
    ，致陳勝宗奔逃於旁之田地內倒地而流血不止，終因多發性
    銳器傷導致低容積性休克死亡。
三、乙○○於行兇後，惟恐陳勝宗之身分遭人辨識，乃將陳勝宗
    隨物攜帶之黑色背包取走，並將兇刀丟棄於路口即麥寮鄉○○路麥寮36號電桿草叢中，再返回雲林縣麥寮鄉○○街19號
    8 樓之8 居處，將所著血衣、鞋子換下，連同陳勝宗之黑色
    背包丟入居處樓下垃圾堆滅證。乙○○旋又慮及陳勝宗面目
    或經他人識出，將追及其犯行，竟另基於毀損屍體之犯意，
    騎乘車牌號碼KZ9-411 號重型機車至麥寮鄉○○路43之1 號
    其友人陳明仁住處，向陳明仁借得未懸掛車牌之紅色福特自
    用小客車（原車牌號碼為WH-7982 號），並取走陳明仁屋外
    裝水使用之塑膠桶1 個，再駕駛該未懸掛車牌之自用小客車
    至麥寮鄉○○路中油加油站，購買200 元之95無鉛汽油裝入
    上開塑膠桶內，復駕車返回行兇現場，將所購得汽油澆淋在
    陳勝宗屍體上，並點火燃燒，致陳勝宗屍體外表燒焦碳化，
    並造成局部器官裸露、而損壞陳勝宗屍體，上開塑膠桶則拋
    入火中滅跡後離開。同日中午時分，乙○○駕駛車牌號碼59
    77-KD 號自用小客車至麥寮鄉○○路13號「新美洗車」，將
    附著於該車右側之死者血跡沖洗乾淨後，同日下午4 、5 時
    許，再至麥寮鄉○○路麥寮36號電桿草叢中即棄置兇刀處，
    將兇刀取出後，移置於麥寮鄉○○路3 之1 號「興和汽車」
    旁草叢中，以避追查。然於同日上午9 時10分，民眾林坤杏
    駕車經過麥寮鄉海豐村楊厝寮附近產業道路旁之兇案現場，
    發覺被害人屍體而報警，經警循線查獲，並於95年1 月10日
    ，由乙○○帶同前往麥寮鄉○○路3 之1 號「興和汽車」旁
    草叢中起出上開西瓜刀1 把。
四、案經被害人陳勝宗之子女丁○○、丙○○訴由雲林縣警察局
    台西分局報告臺灣雲林地方法院檢察署檢察官偵查起訴。
    理  由
一、關於證據能力方面：公訴人提出之證據，均經當事人於審判
    程序同意作為證據，而就被告以外之人於審判外之言詞陳述
    部分，本院審酌其等之警詢筆錄係以證人或被害人家屬身分
    接受詢問，以一問一答方式詢答，經其閱覽筆錄無訛後，再
    簽名捺印所製作完成等之作成時情況；又檢察官嗣後之訊問
    筆錄部分，均經具結，無顯不可信之情況等情，依刑事訴訟
    法第159 條之1 第2 項、第159 條之5 規定，認均得為證據
    。其他鑑定文書、紀錄文書及證明文書部分，本院認為合於
    刑事訴訟法第159 條之4 、第206 條之規定，亦得為證據。
二、被告乙○○對於上揭時、地，持西瓜刀1 把砍刺被害人陳勝
    宗多刀致死，並以汽油澆淋被害人屍體焚屍一情均坦承不諱
    。惟其辯稱略以：(一)伊非圖免債務而殺人賴帳，伊無殺人之
    故意，係因被原想叫救護車，但被害人表示不會放過伊，伊
    即駕車離去。(二)伊未預藏西瓜刀1 把行兇，該西瓜刀係被害
    人自其背包取出之物，當日伊且早與同居人鄭玉秀相約欲於
    晚上至嘉義，且曾以電話連絡甲○○告以要載被害人前往喝
    酒，並無預謀殺人之意。(三)伊非故意毀屍滅跡，係伊原想以
    汽油嚇被害人，但不慎引燃汽油，又被火勢所嚇，而放掉汽
    油桶，意外波及被害人屍體。(四)被害人於94年起至同年9 月
    間，向伊借款或積欠票款達100 萬元，伊多次催討，被害人
    均未清償，伊為取回債款，乃向被害人佯稱投資「二林黑粒
    仔場」賭場100 萬元，10天即有50萬元紅利，拆帳時還伊本
    錢即可，被害人同意後，伊乃於94年11月15日載被害人至華
    僑銀行麥寮分行領款，並取得100 萬元。(五)案發前數日，伊
    即告知被害人投資賭場一事為假，案發當日，被害人表示不
    信，要求伊駕車載其至二林鎮，被害人因未見到賭場而不悅
    、抱怨云云。
三、認定犯罪事實所憑之證據及認定之理由：
  (一)查被害人陳勝宗係遭被告乙○○持西瓜刀砍刺多刀致死，並
    為被告以汽油焚毀屍體一情，業據被告坦白承認。又證人陳
    明仁證稱被告曾於某日晚上，向其借用紅色福特自用小客車
    ，並其居處外確有20公升裝之塑膠桶不見蹤影等語；證人胡
    順富證稱於94年11月15日曾在華僑銀行麥寮分行見被告駕駛
    車牌號碼5977-KD 號自用小客車搭載被害人前往領款等語；
    證人辛○○證稱於94年11月29日晚上10時許，見被害人自麥
    寮鄉○○路437 巷10之54號居處外出等語；證人林坤杏證稱
    發現被害人屍體之過程等情；證人庚○○證稱車牌號碼5977
    -KD 號自用小客車係其與男友即被告共同使用，平日洗車亦
    為被告負責等語，亦與被告自白供述之情節相合。再查：
    1.案發現場經警採證送鑑之被害人衣物焦黑布塊1 小片，經
      檢出有汽油成分；而扣案之西瓜刀1 把，全長約41.5公分
      ，具木質握柄，其一側之刀面上有「邱明山不銹鋼刀」等
      字樣，送鑑時刀刃有多處缺損及銹蝕情形，且其缺損部位
      斷裂端邊緣型態呈不規則形；又送鑑採自被害人頭部之金
      屬碎片1 片，為長約1.9 公分，寬約0.8 公分之金屬碎片
      ，其四周斷裂端邊緣型態呈不規則形，經與送鑑西瓜刀1
      把比對其斷裂端斷裂邊緣型態結果，二者斷裂端斷裂邊緣
      型態特徵符合，認送鑑採自被害人頭部之金屬碎片源自送
      鑑西瓜刀；再兇刀刀片血跡DNA 與死者衣物血跡DNA-STR
      型別相同，且與採自產業道路旁之二處血跡（即證物採驗
      紀錄表送檢之編號2 、3 血跡）DNA-DTR 型別相同，研判
      來自同一人等情，有內政部警政署刑事警察局刑鑑字第09
      50023009、0000000000號鑑定書（偵卷第77-83 頁）、該
      局刑醫字第0950023326號鑑驗書（偵卷第74-75 頁）、刑
      事案件證物採驗紀錄表、證物清單（本院卷第175 、176
      頁）等附卷可稽。足見扣案西瓜刀1 把確係殺害被害人之
      兇刀，現場並遺有被害人血跡，被害人屍體且經人潑灑汽
      油等情。
    2.被害人經檢察官據報相驗後，經法務部法醫研究所鑑定結
      果認為：被害人係因身上有銳器傷及死後燒灼傷，雖銳器
      傷之傷害程度不嚴重，於解剖時見到死者之主動脈內含血
      量稀少，故其死因應和銳器傷相關，其傷害位置自為可能
      性較低，且雙手有防禦傷，其死亡方式為他殺。灼燒傷無
      生理反應之跡象，為死後所為。故判定死者陳勝宗因多發
      性銳器傷導致低容積性休克死亡，死亡方式為他殺等情，
      有相驗筆錄、相驗屍體證明書、驗斷書（相驗卷第13、23
      -29 頁）、法務部法醫研究所94醫鑑字第2156號鑑定書、
      相驗及解剖照片54張（相驗卷第109-116 頁）等在卷可佐
      。可認被害人係因他殺之多發性銳器傷導致低容積性休克
      死亡。
    3.被害人確有乘坐被告駕駛之車牌號碼5977-KD 號自用小客
      車，於94年11月15日下午3 時30分，至華僑銀行麥寮分行
      領取107 萬元；嗣於同年11月29日晚上10時以後，被告復
      駕車搭載被害人自麥寮鄉前往彰化縣二林鎮後，再於同日
      晚上11時55分前返回麥寮鄉；又被告於行兇後，曾向陳明
      仁借車至麥寮鄉○○路中油加油站加油，後至「新美洗車
      場」清洗車輛等情，有神農工程行之華僑銀行帳戶存款往
      來明細查詢單、被告之行動電話門號0000000000申設資料
      、被害人使用之行動電話門號0000000000、0000000000通
      聯紀錄、被告之行動電話門號0000000000通聯紀錄（警詢
      第48、53-85 頁、相驗卷第34、36 -37、48-50 頁、偵卷
      第87-89 、94-103頁）、照片32張包括紅色福特自用小客
      車照片2 張、華僑銀行麥寮分行監視器翻拍照片4 張、車
      牌號碼5977-KD 自用小客車照片2 張、麥寮鄉○○路中油
      加油站照片1 張、新美洗車場照片1 張、麥寮鄉○○路麥
      寮36號電桿及豐安路3 之1 號照片4 張、案發地點現場照
      片18張（警卷第19、86-97 頁、相驗卷第10-12 頁）等在
      卷可佐，可認為真。
    4.扣案之西瓜刀1 把係被告用以行兇之物，另扣案之行動電
      話1 支係被告所有使用之門號0000000000行動電話。而扣
      案之死者衣物為被害人遇害所著之衣服。
    綜上所述，被告自白核與事實相符，可以採信，並有上揭證
    據為佐，足認被告係於上開時、地，持西瓜刀1 把砍剌被害
    人多刀致死無訛。
  (二)被告持西瓜刀砍剌被害人致死，係基於殺人犯意為之，茲分
    述理由如下：
    1.按行為人對於構成犯罪之事實，明知並有意使其發生者，
      為故意，刑事訴訟法第13條第1 項定有明文。次按刑法上
      殺人罪與傷害人致死罪之區別，本視加害人有無殺意為斷
      ，被害人所受之傷害程度，固不能據為認定有無殺意之唯
      一標準，但加害人之下手情形如何，於審究犯意方面，仍
      不失為重要參考資料，最高法院20年非字第104 號判例可
      資參照。故就行為人殺意有無之判斷，除行為人自白其主
      觀犯意外，於客觀上之認定標準，當可以其使用之兇器種
      類、下手之部位、用力之程度，又被害人所受之傷痕多少
      、傷勢程度、是否為致命部位等情形，資為判斷有無殺意
      之心證依據，此參見最高法院18年上字第1309號判例、87
      年度台上字第3123號判決意旨亦明。
    2.依被害人所受之傷勢程度及身體部位而觀察：依上揭法務
      部法醫研究所鑑定書之鑑定結果，於鑑定經過中觀察被害
      人身上存有刀傷多處，茲詳述如下：
      頭頸部：右耳有銳器切割傷多處。右額部有切割傷多處
        ，大達5 乘1 公分。左鼻翼向下有12點鐘向6 點鐘方向
        之銳器切割傷10乘1.5 公分，延伸至下頷為止。右耳後
        有切割傷6 處，大達7 乘0.5 公分，深及頭骨。頸部前
        方中央有切割傷多處，大達5 乘3 公分。頸部左背側有
        4 乘2 公分切割傷。
      軀幹部：右鎖骨上方有切割傷多處，大達5 乘3 公分。
        左鎖骨上方有刺傷2 處，大達6 乘4 公分，並切斷鎖骨
        下動脈。右肩背側有刺傷4 乘2 公分，並有一處7 公分
        擦傷連接於尾部。
      四肢部：右腕及右掌背有砍殺傷多處，大達4 乘1 公分
        ，並造成右手食指、中指及無名指部分斷離。左腕有砍
        殺傷5 乘2 公分，左掌背有砍殺傷多處，並造成指端部
        分斷離。
      又經解剖發現為多發性銳器傷，且被害人之主動脈內含血
      量稀少，雙手有防禦傷，鑑定死因為多發性銳器傷導致低
      容積性休克死亡。由上述計數被害人所受之刀傷數，其頭
      頸部即有：右耳多處、左額多處、左鼻1 刀、右耳後6 刀
      、頸部前方多處、頸部左背側1 刀等十餘刀以上；其軀幹
      部有：右鎖骨多處、左鎖骨2 刀、右肩背側1 刀等數刀；
      其四肢部有：右腕掌多處、左腕掌多處等數刀。可見被害
      人所受之刀傷，除被害人以雙手腕掌抵禦所受之傷外，其
      他均集中在被害人鎖骨及肩背以上之部位，尤其頭頸部高
      達十餘刀以上最多，最後且因過多刀傷所致之血液低容積
      性休克死亡。
    3.依被告所使用之兇器種類及行兇方式而觀察：被告用以殺
      害被害人之兇器為西瓜刀1 把，全長約41.5公分，送鑑時
      刀刃已有多處缺損及銹蝕情形，其缺損部位斷裂端邊緣型
      態呈不規則形，而該斷裂端邊緣型態經與採自被害人頭部
      之長約1.9 公分，寬約0.8 公分之金屬碎片比對結果，特
      徵符合，認被害人頭部之金屬碎片係源自西瓜刀等情，為
      上揭刑事警察局鑑定書可參。顯見被告所使用之兇器為長
      型刀身之鋒利西瓜刀，而被告以該西瓜刀砍殺被害人之兇
      猛，非僅將該西瓜刀砍至刀刃多處缺損，更因猛烈砍殺被
      害人之頭部，致西瓜刀刀刃斷裂處之金屬碎片嵌入被害人
      頭部至明。
    4.按頭、頸部為人體之要害部位，又人體血液循環系統為運
      輸氧氣、二氧化碳、養份、代謝分解產物、免疫及其他重
      要物質之管道，如因銳器傷致血液容積過低，即所謂失血
      過多，將致休克死亡之結果一情，應為常人所得預見。詎
      被告竟以鋒利形長之西瓜刀猛烈砍殺被害人數十刀，且除
      被害人以雙方腕掌抵禦所受之傷外，竟均集中於被害人鎖
      骨及肩背以上之部位，尤以頭頸部高達十餘刀以上最多，
      其用刀之兇猛，甚且將被害人之左鼻翼至下頷切割傷達10
      乘1.5 公分、頸部前方中央切割傷大達5 乘3 公分、切斷
      鎖骨下動脈等；另對被害人徒手抵禦，亦毫不留情，致將
      被害人右腕及右掌砍傷多處，並造成右手食指、中指及無
      名指部分斷離，而左腕及左掌背同有砍傷多處，並造成指
      端部分斷離。足見被告行兇之時，係以毫無節制之手段，
      朝被害人之身體要害部位下手，且連砍數十刀之多，雖因
      西瓜刀刀片較薄且脆，未能使被害人之頭、頸等部位重創
      ，但竟使西瓜刀之斷裂碎片嵌入被害人之頭部，益見其下
      手之兇猛殘暴，用力之深。嗣被告又逕行離去，復購買汽
      油毀屍滅跡，其顯然應有欲使被害人於死之殺人犯意，要
      屬無疑。被告辯稱其無殺人之意云云，實為卸責之詞，不
      足採信。
    5.故被告應係為虛應被害人催討投資賭場本利，而於94年11
      月29日晚上10時許，駕車搭載陳勝宗前往彰化縣二林鎮繞
      行，圖為緩解被害人之追討，惟因陳勝宗於車行途中查覺
      被告並未前往賭場，查覺有異而追問實情，雙方遂起爭執
      ，而被告因與被害人爭執愈烈，復不滿被害人之逼討，乃
      憤而萌生殺人之犯意等情，應可認定。
  (三)被告雖稱被害人於94年起至同年9 月間，向伊借款或積欠票
    款達100 萬元，伊多次催討，被害人均未清償，伊為取回債
    款，乃向被害人佯稱投資賭場，實意在取回債款云云。惟查
    ，被告就被害人究欠其債務多少，先後所述不一，其於95年
    1 月11日檢察官訊問中證稱：「……陳勝宗原本有欠我25萬
    元，因他公司沒有會計所以帳目不清，手頭很緊，我就借他
    票及現金共25萬元，所以我要在100 萬元內扣除，等於向他
    借75萬元……」等語；嗣於同年2 月7 日檢察官訊問中改稱
    ：「……他陸陸續續向我借到100 萬元，我向他要，他說沒
    有辦法……」等語；繼於95年5 月5 日本院法官訊問中稱：
    「……他94年初起就開始向我週轉資金，中間有借有還，到
    94年8 月我提醒他說期限要到了，欠我約90萬元，希望在9
    月時還我……」等語；於95年6 月1 日本院法官訊問稱：「
    ……但陳勝宗在案發前實際上欠我100 萬元，90萬元只是到
    8 月為止」等語；於95年6 月30日自白狀中稱：過年後，被
    害人請伊代繳到期票款10萬元，3 月間，又借30萬元，至94
    年9 月間，共借100 萬元等語；於95年7 月13日刑事答辯狀
    中稱：被害人所交付之100 萬元是其於94年起至同年9 月間
    向伊所借，被害人向伊借戶名張世明支票1 張10萬元。94年
    3 月，又借30萬元，伊又代付戶名張世明之10萬元支票，後
    又借27萬元，又借戶名張世明支票2 張10萬元及15萬8,000
    元，被害人只匯票款17萬8,000 元，不足8 萬元，被害人後
    又借15萬元，一共已有90萬元，94年8 月，被害人又借10萬
    元，共計欠款100 萬元等語。即被告最初供稱被害人欠其25
    萬元，後則改稱為90萬元或100 萬元云云。但於94年8 月間
    ，究係欠其90萬元或100 萬元，先後所述又明顯不一，先稱
    94年8 月欠90萬元，同年9 月欠100 萬元；繼則分筆詳述時
    又稱於94年8 月已欠其100 萬元云云。再被告於95年6 月1
    日應訊中稱：「被害人借款後，開立本票，他還錢之後，本
    票就已經還他了」等語，則被害人果有積欠被告高達90或10
    0 萬元之金額，被告應能提出本票或借據等證為憑，但被告
    卻稱：「……我沒有其他證據可以證明被害人有欠錢」等語
    ，徵之證人己○○於本院審判中證稱被告曾有催討被害人票
    款，但不知數額等語，可見被告初稱被害人對其欠款25萬元
    一情較為可採，其嗣後所稱之90或100 萬元云云，實欲為合
    理化其取得被害人交付之100 萬元，而掩飾其不法取得被害
    人財物，並為被害人發覺後，因心虛、賴債，復不滿被害人
    逼討而起之殺人動機，此觀之被告於95年1 月11日初次警詢
    中即供稱：「因為當時死者陳勝宗要追討該100 萬元款項甚
    急，我怕他對我不利，我才將他殺害」等語益明。
  (四)扣案行兇之西瓜刀1 把雖據被告辯稱係害人自其背包取出，
    並欲殺伊，伊與被害人博鬥後，奪下西瓜刀云云，且本院當
    庭勘驗該西瓜刀確可放入被害人攜帶之同型背包一情。但查
    ，證人即與被害人生前同住之員工辛○○、己○○、林丁茂
    等3 人及證人即與被害人生前同住之弟戊○○均證稱：未曾
    在與被害人同住之處或工地見過扣案之西瓜刀等語。又據被
    告於95年1 月11日第1 次警詢中供稱：「……後來我們在車
    上時，因為陳勝宗為新台幣100 萬元款項急著要拿回去發放
    工資及工程行相關費用，我跟他說現在沒有辦法拿出新台幣
    100 萬元給他，二人即發生口角……」等語；於同日第2 次
    警詢中供稱：「……我就跟陳勝宗說到月底我就可以拿115
    萬給他了，所以陳勝宗到月底就一直找我要這筆款項，該款
    項已被我花用無法歸還陳勝宗，於案發當日先行約定晚上22
    時要再談這件事，後來我依約定前往載陳勝宗，二人即往彰
    化縣二林鎮一帶，邊開車邊談這筆錢的事情……」等語；其
    於95年5 月5 日本院法官訊問中稱：「……他到家裡來找我
    ，要向我借錢，我說錢已經投資賭場了，沒有辦法給他，他
    說要先拿紅利，我說要12月5 日才能夠拿，晚上我邀他去吃
    飯，他說要去拿紅利，我說沒空，他說一定要看，我只好載
    他去二林的賭場看，後來事實上沒有賭場，我才跟他說當初
    是要拿回這壹佰萬元，才跟他這樣講……」等語。再參以證
    人戊○○於本院審判中證稱：「他（指被害人）說他作短期
    投資。他沒講（什麼投資），他出事那天我們逼他，他才說
    是投資黑棋子（意指天九牌）場。他沒講（跟誰去投資）。
    如果有講就不會發生這種事。到20幾日我們逼他，他才說本
    來11月22日可以拿到錢，後來說延了一個禮拜。本來說29日
    早上可以拿到錢。後來改說要到29日晚上十點半朋友會載他
    去拿錢」等語；證人己○○證稱：「那天晚上我在隔壁有聽
    到，他（指被害人）跟他太太說電話談到當天晚上有人會去
    載他拿錢回來，我在隔壁房間有聽到」等語；證人林丁茂證
    稱：「……那時是說有一筆錢要下來，後來到11月底時，他
    才告訴我們錢拿去投資黑棋子場。……（最後一次見被害人
    是）94年11月29日晚上7 點多。……他說10點多要去二林收
    那筆錢回來」等語。足見被害人於94年11月29日晚上10時許
    ，出門乘坐被告駕駛之車輛前，始終認為其係欲往彰化縣二
    林鎮收取投資款項，而被告亦稱係於車上方與被害人談及此
    事等情，則被害人既欲前往收款，理應樂見投資獲利，且可
    如願取回本利，歡喜猶嫌不及，何有可能攜帶西瓜刀前往！
    若為預想以暴力向賭場討回本利云云，以被害人之身形條件
    及或其攜帶之西瓜刀1 把，縱屬至愚之人，亦不致於以卵擊
    石，自甘涉險；況被害人係透過被告投資，自應信賴被告與
    賭場之關係，被告既願帶領被害人前往取款，當然事成無虞
    ，更無攜帶刀械之必要，亦無預往逞兇之可能。再者，被告
    稱其奪刀云云，經檢察官於95年1 月11日訊問中檢視被告所
    稱受傷之手指，亦未有發現傷痕一情，載於檢察官訊問筆錄
    可稽。故被告辯稱係被害人取刀砍來，遭伊奪刀，伊防衛或
    氣憤而行兇云云，實屬無稽異常之詞，不可採信，該西瓜刀
    應為被告所取出之兇器至明。至於被告另於檢察官訊問中及
    本院審判中辯稱於94年11月29日前，即已告知被害人投資賭
    場一事為假，被害人仍不相信，執意要求伊帶領至賭場查看
    云云，核與上揭供述及證人證述之情不符，且與被害人當日
    舉止所表現之意向相違，應不可採。
  (五)被告雖稱其當日早與同居人鄭玉秀相約欲於晚上至嘉義，且
    曾要載被害人去找甲○○，並無預謀殺人之意云云。但查被
    告係因吐露實情而與被害人爭執，復不滿被害人之逼討，而
    萌生殺意一情，已如上述，縱被告事前與他人相約，或曾與
    甲○○連絡前往云云，均不影響其殺人犯意之認定；況證人
    甲○○於本院審判中證稱：被告係於94年11月29日晚上9 時
    或10時間來電表示要來喝酒，並未言及欲帶他人前來，且未
    久又來電表示沒空前來，原因不明等語，亦與被告所稱曾以
    電話告知甲○○要載被害人前往喝酒云云不同，尚不足為有
    利被告之認定。
  (六)查被告係因吐露實情而與被害人發生爭執，復不滿被害人之
    逼討，而萌生殺意一情，業如前述，尚非公訴人所指其於94
    年11月下旬即起「殺人賴帳」之犯意。蓋被告於94年11月29
    日係以其女友之自小客車，前往被害人與眾多員工同住之處
    搭載被害人離開，被害人並曾於事前告知其弟及其他員工，
    足見為雙方預先約定之行程，則被告如果預謀殺意，實無可
    能多方洩露其身分，而無任何隱避；再被告既已取得被害人
    交付之100 萬元，縱遭被害人催討，避不見面賴帳即可，何
    有可能預起殺人之意！又被告既願搭載被害人前往二林鎮，
    顯見被害人尚不知悉投資賭場為假，則被告欲為緩解被害人
    追討，設想利用機會向被害人吐實一情，較符常情，亦合於
    其2 人間平日既有金錢往來，應無深仇大恨之彼此關係。至
    於被告行兇之西瓜刀雖為其取出之物，但西瓜刀既為日常切
    用西瓜使用之刀器，自非專用於不法，則被告縱自其車內取
    出，或係先前購買切用西瓜後而放置，或係車主或他人暫放
    之物，尚不能執此而謂被告有預謀殺人之犯意。故公訴意旨
    就此所指，應有誤會。另被害人陳屍地點距產業道路甚近，
    且產業道路邊緣及旁之草叢中，均有血跡，未見拖痕等情，
    有上揭之現場照片可稽，而被害人既遭砍殺多刀，復有以雙
    手抵禦，則其躲避奔逃當可想見，其如遭砍而倒於陳屍之處
    ，亦無異常可言，故公訴意旨指稱被告「將血流不止之陳勝
    宗拖往產業道路旁田地深處棄置」之情，尚乏依據，此部分
    所指，容有誤會。
  (七)被告就毀壞被害人屍體部分，已坦承係其以汽油焚燒所致，
    惟其辯稱非出於故意云云。查被害人之屍體經外表觀查結果
    ，有外表燒焦碳化，並造成局部器官裸露，經解剖發現氣管
    完整，無煙塵堆積，灼燒傷無生理反應之跡象，認屬死後所
    為之灼燒傷；又被害人之衣物焦黑布塊1 小片，亦經檢出有
    汽油成分等情，有上揭法務部法醫研究所鑑定書、刑事警察
    局鑑定書可稽，顯然被害人之屍體係遭被告以汽油焚燒而毀
    壞甚明。次查，被告對於何以焚燒被害人屍體，其於95年1
    月11日第1 次警詢中供稱：「……後來我因為害怕有人認出
    我載他出去，所以就向一住附近之陳姓包商（綽號阿明）借
    得福特牌自小客車，並在陳姓包商宿舍取得白色塑膠桶一個
    ，前往麥寮鄉○○路中油加油站購買新台幣200 元之95汽油
    後，再駕駛該福特牌自小客車返回案發地點，將死者潑灑汽
    油後點燃，我就又返回龍江街租住處」等語；同日第2 次警
    詢中供稱：「……亂刀將陳勝宗砍殺倒地後我即逃離現場，
    之後再前往購買汽油前往焚屍以避免死者被認出」等語；同
    日檢察官訊問中供稱：「……我因害怕被人發現，就將汽油
    倒在他身上並點火，點火時連白色桶子亦著火，我就把桶子
    甩到旁邊去……」等語，業已明確供稱其係因慮及被害人面
    目如經他人識出，將追及其犯罪，而起意以汽油焚燒被害人
    屍體，以避查緝等情至明，核與其於殺害被害人後，猶返回
    居處換騎機車至陳明仁住處，向陳明仁借得未懸掛車牌之紅
    色福特自用小客車，並取走陳明仁屋外裝水使用之塑膠桶1
    個，再駕駛該自用小客車至麥寮鄉○○路中油加油站，購買
    汽油裝入上開塑膠桶內，復駕車返回行兇現場等顯然意在避
    人耳目之隱匿舉止適正符合；而以汽油澆淋於被害人之屍體
    ，又以打火機點燃之歷程，均屬行為人意識支配下之積極侵
    害行為，難謂有何「不慎」之可能！故被告嗣後辯稱：伊非
    故意毀屍滅跡，係伊原想以汽油嚇被害人，但不慎引燃汽油
    ，又被火勢所嚇，而放掉汽油桶，意外波及被害人屍體云云
    ，非僅不合常理，亦與其實際行為及前所供述內容相異，其
    所辯非故意毀壞屍體云云，實屬狡飾之詞，不可採信，故其
    毀壞屍體犯行堪以認定。
  (八)綜上所述，被告所辯均不可採，其殺人及毀壞屍體犯行之事
    證明確，足以認定。
四、論罪科刑：
  (一)核被告乙○○所為，係犯刑法第271 條第1 項之殺人罪、第
    247 條第1 項之毀壞屍體罪。其所犯上揭二罪之犯意各別，
    行為互異，應分論併罰。
  (二)按刑事審判旨在實現刑罰權之分配正義，故法院對於有罪被
    告之科刑，應符合罪刑相當之原則，使輕重得宜，罰當其罪
    ，此所以刑法第57條明定科刑時，應以行為人之責任為基礎
    ，並審酌一切情狀，尤應注意該條所列10款事項，以為科刑
    輕重之標準。而現階段之刑事政策，非祇在實現以往應報主
    義之觀念，尤重在教化之功能，立法者既未將殺人罪之法定
    刑定為唯一死刑，而將無期徒刑、有期徒刑列為選科之項目
    ，其目的即在賦予審判者能就個案情狀，審慎斟酌，俾使尚
    有教化遷善可能之罪犯保留一線生機。本院審酌被告前有偽
    造文書之犯罪前科，有臺灣高等法院被告前案紀錄表在卷可
    參，但未構成累犯，其原以保全工作為業，兼職家中之養蛤
    事業，學歷為高職畢業，已離婚而育有一子，家中尚有父母
    及姊同住，其於本案犯行中，先騙取被害人投資賭場之款項
    ，花費用盡後，徒因被害人索求不快，竟萌生殺人犯意，以
    殘暴手段殺人後，復以汽油毀屍滅跡，行狀至為可惡；惟其
    為警查獲後，初即坦承犯行不諱，又引領警方前往取出兇器
    ，於偵、審中且一再表示悔恨之意，應訊態度良好；另本案
    係被告頓萌犯意而起，非出於預謀或併有圖取財物之動機所
    為，堪認其惡性雖重，然尚未達應剝奪其生命權，使其與社
    會永久隔離之程度等一切情狀，本院認為檢察官就被告所犯
    殺人罪部分求處死刑，稍嫌過重，乃量處無期徒刑，且依法
    宣告褫奪公權終身，及就毀壞屍體罪部分，量處如主文所示
    之刑，併定其應執行之刑。至於扣案之西瓜刀1 把雖為被告
    持以行兇之物，但不能證明為被告所有，故不另宣告沒收，
    併予敘明。
五、據上論斷，應依刑事訴訟法第299 條第1 項前段，刑法第
    271 條第1 項、第247 條第1 項、第37條第1 項、第51條第
    4 款，判決如主文。
本案經檢察官朱健福到庭執行職務。
中    華    民    國    95    年    12    月    27    日
            刑事第六庭  審判長法  官  吳基華
                              法  官  林俊良
                              法  官  蔡世芳
以上正本證明與原本無異。
如不服本判決，應於判決送達後10日內向本院提出上訴狀。（須
附繕本）
                              書記官  蕭應欽
中    華    民    國    95    年    12    月    27    日
附錄本案論罪科刑條文：
中華民國刑法第271條第1項
（普通殺人罪）
殺人者，處死刑、無期徒刑或 10 年以上有期徒刑。
中華民國刑法第247條第1項
（侵害屍體罪、侵害遺骨遺髮殮物遺灰罪）
損壞、遺棄、污辱或盜取屍體者，處 6 月以上 5 年以下有期徒
刑。


司法院資訊處製作；財團法人民間司法改革基金會備份。
